臺灣新北地方法院民事判決
111年度重訴字第372號
原      告  恆美建設股份有限公司


法定代理人  何易蒼  
訴訟代理人  唐迪華律師
被      告  吳明熹  

上列當事人間請求履行契約等事件，本院於民國111年9月14日言
詞辯論終結，判決如下：
    主  文
被告應給付原告新臺幣參仟貳佰萬貳仟肆佰捌拾捌元，及自民國
一一一年七月七日起至清償日止，按年息百分之五計算之利息。
訴訟費用由被告負擔。
本判決第一項於原告以新臺幣壹仟零陸拾柒萬元為被告供擔保後
，得假執行。
    事實及理由
壹、程序方面：
一、按訴狀送達後，原告不得將原訴變更或追加他訴，但請求之
    基礎事實同一，擴張或減縮應受判決事項之聲明，不在此限
    ，民事訴訟法第255條第1項第2項、第3項定有明文。次按原
    告於判決確定前，得撤回訴之全部或一部，但被告已為本案
    之言詞辯論者，應得其同意，民事訴訟法第262條第1項定有
    明文。查原告訴之聲明：㈠被告吳明熹應同意並書面指示被
    告臺灣土地銀行股份有限公司（下稱土地銀行）將受信託登
    記之坐落板橋區中山段1055地號土地，於權利範圍10000分
    之951之所有權，移轉登記予原告。㈡被告土地銀行應將受被
    告吳明熹委託信託登記之坐落板橋區中山段1055地號土地，
    於權利範圍10000分之951之所有權，移轉登記予原告。㈢被
    告吳明熹應給付原告新臺幣（下同）29,704,664元，及自本
    起訴狀繕本送達翌日起至給付日止，按年利率5%計算之利息
    （見本院111年度重訴字第372號，下稱本院卷，第11頁至12
    頁）。嗣原告於民國111年8月18日撤回前開訴之聲明第㈠、㈡
    項，及未為言詞辯論之被告土地銀行之訴，並變更聲明為：
    被告吳明熹（下逕稱被告）應給付原告32,002,488元，及自
    本起訴狀繕本送達翌日起至給付日止，按年利率5%計算之利
    息（見本院卷第86頁）。核原告上開所為，均與其及被告間
    合建分售契約所生爭議相關，各請求利益之主張在社會生活
    上可認為相關連，並就原請求之訴訟及證據資料於審理繼續
    進行在相當程度範圍內具有同一性，可認為請求之基礎事實
    同一，且係未變更訴訟標的法律關係，而減縮或擴張應受判
    決事項之聲明者，依前揭法條規定，應予准許；又土地銀行
    未為本案之言詞辯論，揆諸前開規定，原告撤回對土地銀行
    之訴，自毋庸經其同意，即屬適法，亦應准許。
二、本件被告經合法通知，未於言詞辯論期日到場，核無民事訴
    訟法第386條所列各款之情形，爰依原告之聲請，由其一造
    辯論而為判決。
貳、實體方面：
一、原告起訴主張：原告與訴外人吳壽嵩、吳文賢及吳明憲及被
    告於106年8月21日簽定合建分售契约書（下稱系爭契約），
    由其等提供新北市○○區○○段0000○0000○000000地號土地，與
    原告所有之土地及其他3名地主共同興建集合住宅大樓（下
    稱系爭建案），並由土地銀行擔任受託人，共同簽立信託契
    約書，而依系爭契約第14條約定，原告於建物所有權第1次
    登記完成後6個月內，得以每平方公尺314,796元向被告購回
    剩餘土地。又原告為促成系爭建案，由法定代理人即訴外人
    何易蒼以個人名義於106年8月11日簽立承諾書，約定由原告
    給付被告保證金7,000萬元，擔保系爭建案之順利完成，而
    被告之3,000萬元擔保則係為系爭契約第14條超過購回剩餘
    土地之擔保，嗣原告依承諾書約定已開立票面金額7,000萬
    元支票乙紙交付，經被告提示兌現，惟被告所提供銀行支票
    ，係以其兄弟吳明憲為受款人，並註明作為土地款，使原告
    無法將此支票提示兌現。然系爭建案已興建完工，於110年6
    月完成建物所有權第一次登記，系爭建案之土地均已依系爭
    契約移轉登記予土地承買人或原告，被告目前尚有剩餘土地
    1,346平方公尺（權利範圍10000分之951），其已依約將上
    開剩餘土地過戶予原告，則以前開擔保金扣除上開剩餘土地
    款項之餘額為29,704,664元，被告迄未返還原告；且過戶時
    被告應繳納之108年至110年地價稅36,154元、36,047元、33
    ,790元及土地增值稅2,191,833元均為原告所代墊，為此，
    爰依承諾書、系爭契約第14條約定、民法第179條、第334條
    規定，請求被告為給付等語。並聲明：㈠被告吳明熹應給付
    原告32,002,488元，及自本起訴狀繕本送達翌日起至給付日
    止，按年利率5%計算之利息。㈡願供擔保，請准宣告假執行
    。
二、被告未於言詞辯論期日到場，亦未提出準備書狀作何聲明或
    陳述。
三、按當事人對於他造主張之事實，於言詞辯論時不爭執者，視
    同自認，但因他項陳述可認為爭執者，不在此限；當事人對
    於他造主張之事實，已於相當時期受合法之通知，而於言詞
    辯論期日不到場，亦未提出準備書狀爭執者，準用第1項之
    規定，分別為民事訴訟法第280條第1項、第3項前段所明文
    。經查，原告主張之事實，業據提出與所述相符之系爭契約
    書、信託契約書、承諾書、支票、建物所有權狀、分配明細
    表、土地登記第一類謄本、存證信函、地價稅繳款書及土地
    增值稅繳款書等件影本為證（見本院卷第17頁至59頁、87頁
    至90頁），又被告對於原告主張之事實，已於相當時期受合
    法之通知，而於言詞辯論期日不到場，亦未提出準備書狀爭
    執，視同自認，堪認原告之主張為真。
四、按二人互負債務，而其給付種類相同，並均屆清償期者，各
    得以其債務，與他方之債務互為抵銷；無法律上之原因而受
    利益，致他人受損害者，應返還其利益。民法第334條本文
    、第179條前段分別定有明文。又依系爭契約第14條約定：
    「本案興建房屋完工取得使用執照後，雙方同意於建物所有
    權第一次登記完成後6個月內，乙方以每平方公尺新台幣314
    796元向甲方購回剩餘土地（已出售予承購人之土地款與剩
    餘土地款合計總價款上限為新台幣三億元整）」，查系爭建
    案已興建完工，被告依約應以上開價格出售剩餘土地1,346
    平方公尺（權利範圍10000分之951），及依承諾書約定，返
    還保證金予7,000萬元予原告，則原告據此主張以購回剩餘
    土地款40,295,336元（計算式：1,346㎡×1萬分之951×314,79
    6元/㎡＝40,295,336元）與前開保證金為抵銷，被告尚應返還
    原告29,704,664元（計算式：7,000萬元－40,295,336元＝29,
    704,664元）之請求，應屬可採；另原告主張代被告繳納其
    應繳納之108年至110年地價稅36,154元、36,047元、33,790
    元及土地增值稅2,191,833元，共2,297,824元（計算式：36
    ,154元＋36,047元＋33,790元＋2,191,833元＝2,297,824元），
    其得依民法第179條規定，請求被告應返還此部分代墊款項
    ，亦屬有據。從而，原告依承諾書、系爭契約第14條約定，
    及民法第179條規定，請求被告給付原告32,002,488元（計
    算式：29,704,664元＋2,297,824元＝32,002,488元），及自
    起訴狀繕本送達（111年7月6日送達被告，見本院卷第71頁
    ）翌日即111年7月7日起至清償日止，按年息5%計算之利息
    ，自屬有據，應予准許。
五、原告陳明願供擔保，聲請宣告假執行，核無不合，爰酌定相
    當擔保金額准許之。
六、結論：本件原告之訴為有理由，依民事訴訟法第385條第1項
    前段、第78條、第390條第2項，判決如主文。
中　　華　　民　　國　　111 　年　　10 　　月　　5　　日
                  民事第二庭  法　官　宋泓璟
以上正本係照原本做成。
如對本判決上訴，須於判決送達後20日內向本院提出上訴狀。如
委任律師提起上訴者，應一併繳納上訴審裁判費。
中　　華　　民　　國　　111 　年　　10　　月　　5 　　日
                              書記官  鄧筱芸